【裁判字號】    90,訴,1040
【裁判日期】    901206
【裁判案由】    毒品危害防制條例
【裁判全文】
臺灣板橋地方法院刑事判決                          九十年度訴字第一０四０號
    公  訴  人  臺灣板橋地方法院檢察署檢察官
    被      告  壬○○
    指定辯護人  乙○
    被      告  己○○
    被      告  庚○○
右列被告等因違反毒品危害防治條例案件，經檢察官提起公訴（九十年度偵字第九一
三一號），乙○判決如左：
    主    文
壬○○連續販賣第二級毒品，累犯，處有期徒刑捌年。扣案之第二級毒品安非他命貳
拾伍包（鑑驗後淨重餘貳貳點陸肆公克）、肆包（鑑驗後淨重餘陸玖點伍公克）、及
玖包（鑑驗後淨重餘壹伍伍點柒參公克）沒收銷燬之。電子秤壹個、尚未使用過之分
裝夾鍊袋玖佰肆拾參個等物均沒收。
己○○、庚○○連續幫助販賣第二級毒品，己○○累犯，各處有期徒刑肆年。扣案之
第二級毒品安非他命貳拾伍包（鑑驗後淨重餘貳貳點陸肆公克）、肆包（鑑驗後淨重
餘陸玖點伍公克）、及玖包（鑑驗後淨重餘壹伍伍點柒參公克）沒收銷燬之。電子秤
壹個、尚未使用過之分裝夾鍊袋玖佰肆拾參個等物均沒收。
    事    實
一、壬○○前於民國八十三年一月二十四日因違反麻醉藥品管理條例案件，經臺灣臺
    北地方法院判處有期徒刑四月，緩刑三年，並經確定。又於同年六月三十日因贓
    物案件，經臺灣臺北地方法院判處有期徒刑四月，並經確定。前一案之緩刑宣告
    於同年九月十七日經撤銷，二案嗣於八十四年一月六日經臺灣臺北地方法院以裁
    定合併定應執行刑有期徒刑六月，嗣於八十六年五月八日縮刑期滿執行完畢。又
    於八十六年四月十四日因違反麻醉藥品管理條例案件，經乙○判處有期徒刑七月
    ，於同年七月十日經臺灣高等法院駁回上訴確定，嗣於八十七年七月三十日縮刑
    期滿執行完畢。竟仍不知悔改，復明知安非他命業經毒品危害防制條例列為第二
    級毒品，不得製造、運輸、販賣、轉讓、施用、或持有，竟基於意圖營利之概括
    犯意，自八十八年間某日起至九十年五月十四日止，先後多次向不詳姓名年籍之
    人購入第二級毒品安非他命後，分裝成小包，再以每包新臺幣（下同）一千至二
    千元之價格，先後多次在臺北縣三重市、及新莊市○○路二八三號六樓住處等地
    ，售予己○○、庚○○、丁○○、甲○○、及不特定之人牟利。
二、己○○於八十九年三月三日因違反毒品危害防治條例案件，經臺灣臺北地方法院
    判處有期徒刑四月，於同年三月二十三日確定，嗣於九十年二月二十日易科罰金
    執行完畢。其明知壬○○有從事連續販賣第二級毒品安非他命牟利之事實，竟基
    於幫助壬○○販賣安非他命之概括犯意，先後於九十年五月十日、十二日及十三
    日，受壬○○之託，替壬○○將其向不詳之人所販入之第二級毒品安非他命，為
    之藏置於其在臺北縣林口鄉○○路五十六巷三十七號二樓住處，其中於五月十三
    日受託寄放之數量共十三包（經取樣鑑驗後淨重餘二二五．二三公克），期間再
    接受壬○○之指示，於庚○○前來拿取安非他命時，依指示將一定數量之安非他
    命交予庚○○送至臺北縣新莊市○○路二八三號六樓壬○○住處。
三、庚○○亦明知壬○○有從事連續販賣第二級毒品安非他命牟利之事實，竟基於幫
    助壬○○販賣之概括犯意，先後於九十年五月十日、十二日、及十三日，受壬○○指示，前往己○○在林口鄉○○路住處拿取安非他命，再替壬○○運送至新莊
    市○○路二八三號六樓住處，前二次由壬○○分別給予庚○○五千元及四千元作
    為報酬。
四、壬○○另因毒品案件經臺灣板橋地方法院檢察署檢察官通緝，於九十年五月十四
    日凌晨二時二十分許，在前開新莊市○○路二八三號前中庭為警緝獲，並在其六
    樓其與女友丙○○住處扣得第二級毒品安非他命二十五包（毛重共二七．五九公
    克、淨重共二三．０一公克，取０．三七公克鑑驗，淨重餘二二．六四公克）、
    、電子秤一個、玻璃球吸食器二個、殘渣空袋二個、尚未使用過之分裝夾鍊袋九
    四三個等物。繼於同日凌晨四時許，庚○○受壬○○之託前往己○○住處取得第
    二級毒品安非他命四包（毛重共七一．三八公克、淨重共六九．五八公克，取０
    ．０八公克鑑驗，淨重餘六九．五公克）後，與不知情之甲○○送至上開壬○○
    住處時，當場為警查獲，並扣得上開安非他命四包。己○○則於同日清晨五時許
    ，在前開林口鄉為警查獲壬○○寄放之第二級毒品安非他命九包（毛重共一六０
    ．四六公克、淨重共一五五．九公克，取０．一七公克鑑驗，淨重餘一五五．七
    三公克）。
五、案經臺北縣警察局板橋分局移送臺灣板橋地方法院檢察署檢察官偵查起訴。
    理    由
一、訊據被告壬○○、己○○、庚○○均矢口否認有何販賣安非他命之犯行，被告壬○○辯稱：員警在伊住處查獲之安非他命係向己○○購買，前後共買過三、四次
    ，每次約一至二兩，價格每兩一萬八千元，第一次是在九十年四月間向己○○買
    一兩一萬八千元，第二次是五月十日買一兩一萬八千元，為警查獲當日扣得之二
    十五包安非他命係於同年五月十二日下午六時許，以一萬八千元向己○○第三次
    購買，由己○○本人送至伊住處，而查獲當天庚○○係受己○○指示送安非他命
    來給伊，扣案之電子秤一個係伊用來秤安非他命之用，怕用量過多，玻璃球吸食
    器二個、殘渣袋二個係用來吸安非他命之用，分裝袋九四三個非伊所有，係女友
    丙○○的云云。被告己○○辯稱：安非他命係壬○○寄放伊住處，壬○○先後在
    九十年五月十日、十二日、及十三日三次將安非他命寄放伊處，需要時便叫庚○○來向伊拿，未給伊任何好處，伊先前吸用安非他命時，均係向壬○○購買，伊
    僅單純替壬○○寄放安非他命，伊住處並無一般販賣安非他命所用之電子秤、分
    裝袋等物，故未販賣安非他命云云。被告庚○○辯稱：伊僅在被抓當天第一次替
    壬○○送東西，不知當天拿去給壬○○之物係毒品安非他命，當時四包安非他命
    係以報紙包裝，再放在塑膠袋內，從外觀無法得知內為何物，待員警拆開包裝才
    知係安非他命云云。
二、然查被告己○○於警訊時供承：員警在伊住處查扣之安非他命係壬○○所有，壬○○因家中不安全，所以將安非他命寄放在伊林口鄉○○路住處，當需要時會叫
    庚○○來拿，壬○○與其同居人丙○○有販賣安非他命圖利，伊曾以每包一千元
    之代價，在臺北縣三重市向壬○○至少購買過二十次以上，九十年五月十四日凌
    晨四時許，庚○○身上為警查獲之四包安非他命係伊叫庚○○送至壬○○住處的
    ，壬○○將安非她命寄放在伊住處，前後給伊約八、九千元等語（見偵查卷第三
    十九頁背面至第四十頁）。其於偵查中亦供稱：安非他命均係壬○○放在伊住處
    ，共放三次，前二次各給伊四千元，第三次沒給伊錢，第一次是五月十日，第二
    次是五月十二日，第三次是五月十三日，第一次拿一個包包給伊約半斤左右，第
    三次比較少就是被查到這次，伊未打開來看，不知有幾包，壬○○需要時會打電
    話給伊，並叫庚○○來向伊拿，因壬○○以前曾借錢給伊，所以伊讓其寄放安非
    他命，伊以前在吸安非他命時均向壬○○買，每公克一千元，伊於八十九年六月
    毒品戒治出所之前一、二年均向廖某拿，壬○○後來有入監服刑，就向丙○○先
    生綽號「排骨哥」拿等語（見偵查卷第九十六頁、第一四三頁背面）。至乙○訊
    問時復稱：扣案之安非他命係壬○○在九十年五月十三日週日中午寄放伊處，未
    給伊錢，壬○○有打電話給伊，說庚○○會來拿東西，伊被勒戒前曾向壬○○買
    安非他命，當時去三重買，前後約二十次，每次約一、二千元，亦有與丁○○一
    起去向壬○○買，壬○○在九十年五月十日亦曾寄放過一次，但馬上拿走，五月
    十四日凌晨伊將安非他命用夾鍊袋裝四包，外面再用稍有顏色的透明塑膠袋裝，
    有在吸安非他命的人一看就知道是何物等語（見乙○九十年六月二十日、七月五
    日、七月十九日、八月七日訊問筆錄）。
三、次查被告庚○○於警訊時供稱：壬○○均將安非他命寄放在己○○於臺北縣林口
    鄉○○路五十六巷三十七號二樓住處，當壬○○需要時，己○○會叫伊送去給壬○○，代價視安非他命之數量而定，每次三至五千元不等，伊先後共幫壬○○送
    過三次，得款九千元，伊有吸安非他命，均係壬○○給伊的等語（見偵查卷第三
    十四頁背面）。其於偵查中亦承稱：係壬○○叫伊去向己○○拿安非他命，再交
    給壬○○，壬○○於九十年五月十三日下午一點多將安非他命放在己○○家，五
    月十四日凌晨約二點半，壬○○打電話給伊，叫伊去跟己○○拿安非他命，該次
    是第三次叫伊去拿，都是從林口送到新莊，第一次係在同年五月十日，數量約係
    第三次的二倍，第一次壬○○給伊五千元，第二次是同年五月十二日，數量與第
    一次大概相同，給伊四千元，第一次拿近二十包，一包約三十餘公克，第二次約
    十二、三包，第三次便被抓，前二次係伊一個人送過去等語（見偵查卷第九十五
    頁、第一四三頁、第一五六頁）。嗣於乙○初訊時復坦承：九十年五月十日及十
    二日去己○○住處拿過二次東西，壬○○每次給伊數千元，並說伊不會亂動別人
    東西等語（見乙○九十年六月二十日訊問筆錄）。
四、又查證人丁○○於警訊時稱：員警在己○○住處房間內查獲之安非他命係壬○○
    所有，壬○○相信己○○，所以將安非他命寄放己○○住處，林口鄉○○路五十
    六巷三十七號二樓係己○○父母承租，當時伊在該處約住三星期，伊有吸安非他
    命，每包以一千元在新莊市○○路向壬○○與丙○○二人購買，伊知己○○叫庚○○送安非他命去給壬○○之事等語（見偵查卷第三十七頁背面）。其於偵查中
    稱：伊有向壬○○買過二次安非他命，第一次在被抓前二週，第二次在被抓前三
    、四天，在新莊民安路廖某被抓地買的，每次買一千元，伊以前與己○○住在三
    重時，有看見己○○向壬○○買過五、六次安非他命等語（見偵查卷第一五六頁
    背面）。於乙○訊問時復稱：八十九年間向壬○○買過二次安非他命，每次約一
    千元，不清楚重量多少，都是到壬○○住處買，伊亦有見過己○○向壬○○買安
    非他命，先前伊與己○○一起去買，後來己○○未再吸安非他命後，只有伊去買
    ，先虔與己○○一起約去買過五次，洪不吸後，伊還向壬○○買過二次，己○○
    有打電話叫庚○○拿東西去壬○○處，確定係安非他命，這種情形伊見過一次，
    伊未見過己○○賣安非他命等語（見乙○九十年七月十九日訊問筆錄）。證人甲○○於警訊時亦稱：伊有吸安非他命，係以每小包二千元向壬○○購買，分別於
    上星期及上個月在壬○○樓下向他購買等語（見偵查卷第三十五頁背面）。
五、證人即員警戊○○於乙○調查時證稱：當初係要抓通緝犯壬○○，進入其住處後
    ，在桌上看到吸食器，並在房間抽屜查扣毒品、電子秤，當時壬○○說要打電話
    給上手，後來庚○○送安非他命過來，毒品用透明分裝袋裝，未用報紙包，嗣帶
    庚○○至己○○住處，係丁○○開門，己○○當時稱安非他命係壬○○寄放等語
    （見乙○九十年七月十九日訊問筆錄）。證人即員警辛○○於乙○訊問時證稱：
    九十年五月十四日凌晨先在新莊市○○路大樓中庭抓到壬○○，丙○○也下樓，
    帶員警上樓，查獲安非他命、電子秤等物，壬○○稱係向他人買的，有打電話聯
    絡，有聽見壬○○在電話中稱「阿峰」，要對方把東西送過來，員警三人去，一
    人在樓下，二人上樓，己○○佳林路住處係庚○○帶員警前去，庚○○當時說毒
    品係阿峰叫他送的，庚○○把毒品放在口袋裡，見到壬○○才拿出來，毒品外用
    塑膠袋包裝等語（見乙○九十年八月七日訊問筆錄）。
六、再經乙○函請法務部調查局對被告三人分別以控制問題法、混合問題法施以測謊
    結果，被告壬○○在：（一）系案之安非他命係己○○所有；（二）其向己○○
    購買安非他命等二問題上，經測試呈情緒波動反應，研判有說謊。被告己○○在
    ：（一）系案之安非他命係壬○○所有；（二）其未販賣安非他命予壬○○等二
    問題上，經測試無情緒波動之反應，研判未說謊；而在（三）其未曾販賣安非他
    命；（四）其未幫壬○○送貨等二問題上，經測試呈情緒波動反應，研判有說謊
    。被告庚○○在：（一）其未向壬○○購買安非他命之問題上，經測試呈情緒波
    動反應，研判有說謊；而在（二）其未幫壬○○送貨之問題上，經測試無情緒波
    動之反應，研判未說謊，有該局九十年九月十一日 (90)陸（三）字第九００五
    一九０八號、同年十月九日（九十）陸（三）字第九００六二四四六號函各一紙
    在卷可參。雖被告庚○○在「未幫壬○○送貨」一問題上，經測試無情緒波動反
    應，惟該問題之測試結果，既與上開客觀顯現之積極事證不符，自難僅憑該單一
    問題之測謊結果推翻已明確之事證。
七、扣案之毒品經送內政部警政署刑事警察局鑑定結果，被告壬○○住處查獲之二十
    五包（毛重共二七．五九公克、淨重共二三．０一公克，取０．三七公克鑑驗，
    淨重餘二二．六四公克）、被告庚○○運送之四包（毛重共七一．三八公克、淨
    重共六九．五八公克，取０．０八公克鑑驗，淨重餘六九．五公克）、及被告己○○住處查扣之九包（毛重共一六０．四六公克、淨重共一五五．九公克，取０
    ．一七公克鑑驗，淨重餘一五五．七三公克），經以氣相層析／質譜分析法、核
    磁共振分析法檢驗，均呈甲基安非他命 (Methamphetamine)成份，有該局九十年
    七月三日刑鑑字第六七七二八號鑑驗通知書一紙在卷足憑。此外復有偵查卷附現
    場照片四張、現場圖二紙可稽，及電子秤一個、玻璃球吸食器二個、殘渣袋二個
    、尚未使用過之分裝夾鍊袋九四三個等物扣案可資佐證。依被告壬○○住處之現
    場圖及照片所示，第二級毒品安非他命、電子秤、分裝袋等，均係在其住處房間
    梳妝台之抽屜內查獲，裝安非他命之夾鍊袋與尚未使用之夾鍊袋九四三個均同置
    於一處，且規格相同，該等分裝夾鍊袋顯係被告壬○○用來分裝安非他命之用。
    雖丙○○於警訊時及偵查中供稱係其父親裝藥之用云云，然若丙○○所言屬實，
    該等夾鍊袋何以不與藥品放置一處，卻與安非他命均藏置於被告壬○○臥室之梳
    妝台抽屜內，顯見丙○○所言無非迴護被告壬○○之詞，尚不足採。
八、至證人甲○○於警訊時曾稱：九十年五月十四日凌晨因壬○○打電話給己○○，
    要己○○將安非他命送到廖某在新莊市○○路住處，己○○便叫庚○○代為送去
    ，因伊要順道去樹林火車站，才一同前往，伊知道庚○○是要送毒品去壬○○住
    處等語（見偵查卷第三十五頁背面）。其於偵審中則改口稱：當天伊搭庚○○便
    車，不知庚○○車上有安非他命，被抓後警察打開袋子伊才知係毒品，去壬○○
    住處路上庚○○未跟伊說要去做什麼，伊不認識壬○○，被抓前一、二天晚上有
    向己○○買安非他命云云（見偵查卷第一五五頁背面、乙○九十年十一月二十二
    日審判筆錄），其前後所述顯然矛盾不一，自不能僅憑其前後自相矛盾之言語，
    逕行推翻前開已明確之事證。
九、按販賣毒品係違法行為，非可公然為之，亦無公定之價格，無論瓶裝或紙包，均
    可任意分裝增減分量，而每次買賣之價差，亦隨時依雙方資力、關係之深淺、需
    求之數量、來源是否充裕、販賣者是否渴求資金、查緝是否嚴緊、購買者被查獲
    時供述購買對象之可能性之風險評估等，而異其標準，非可一概而論，販賣之利
    得除經坦承及價量俱臻明確外，委難察得實情，販賣之人從價差或量差中牟利方
    式雖異，但其圖利之非法販賣行為則一，又買賣毒品之人亦常匿名或以綽號相稱
    ，以避免為警尋線查緝，本案被告壬○○等三人雖矢口否認有販賣毒品安非他命
    之行為，但尚難僅執其片面否認遽行推翻已明確之前證，致知過坦承者難辭刑責
    ，而否認狡儈者反得逞僥倖，有失事理之平。綜上所述，本件事證明確，被告壬○○三人犯行均堪認定。核被告壬○○所為，係犯毒品危害防制條例第四條第二
    項之販賣第二級毒品罪。其先後多次販賣行為，時間緊接，犯罪構成要件相同，
    顯係基於概括犯意為之，應依連續犯論以一罪，並依法加重其刑。至其販賣前後
    持有安非他命之低度行為應為販賣之高度行為所吸收，不另論罪。又被告己○○
    、庚○○均明知壬○○有販賣安非他命之事實，仍分別基於為壬○○寄放與運送
    毒品之意思，參與販賣安非他命構成要件以外之幫助行為，核彼等所為，均該當
    販賣第二級毒品罪之幫助犯。被告己○○先後三次寄放行為，被告庚○○先後三
    次運送行為，亦均時間緊接，犯罪構成要件相同，顯均係基於概括犯意為之，均
    應依連續犯論以一罪，並均依法加重其刑。又彼二人均屬正犯壬○○連續販賣安
    非他命之幫助犯，並均依刑法第三十條第二項幫助犯之規定減輕其刑。至彼等寄
    放與運送前後持有安非他命之低度行為應為幫助販賣之高度行為所吸收，不另論
    罪。公訴意旨認被告己○○、庚○○均係與被告壬○○連續販賣安非他命之共同
    正犯云云。惟查被告己○○、庚○○二人之行為，客觀上分別係替壬○○寄放與
    運送安非他命，屬販賣毒品構成要件以外之行為，又壬○○雖有給予報酬，然係
    寄放與運送安非他命之對價，二人主觀上尚無販賣毒品牟利之意圖，應認二人係
    被告壬○○之幫助犯為洽當，附此敘明。末查被告壬○○前於八十三年一月二十
    四日因違反麻醉藥品管理條例案件，經臺灣臺北地方法院判處有期徒刑四月，緩
    刑三年，並經確定。又於同年六月三十日因贓物案件，經臺灣臺北地方法院判處
    有期徒刑四月，並經確定。前一案之緩刑宣告於同年九月十七日經撤銷，二案嗣
    於八十四年一月六日經臺灣臺北地方法院以裁定合併定應執行刑有期徒刑六月，
    嗣於八十六年五月八日縮刑期滿執行完畢。又於八十六年四月十四日因違反麻醉
    藥品管理條例案件，經乙○判處有期徒刑七月，於同年七月十日經臺灣高等法院
    駁回上訴確定，嗣於八十七年七月三十日縮刑期滿執行完畢。被告己○○前於八
    十九年三月三日因違反毒品危害防治條例案件，經臺灣臺北地方法院判處有期徒
    刑四月，於同年三月二十三日確定，嗣於九十年二月二十日易科罰金執行完畢，
    有臺灣高等法院檢察署刑案紀錄簡覆表、臺灣高等法院被告全國前案紀錄表在卷
    可查，彼二人均於有期徒刑執行完畢後五年內再犯有期徒刑以上之上開罪名，均
    為累犯，均應依法遞加重其刑。至被告己○○與庚○○同時有上開刑之加重與減
    輕事由，分別依刑法第七十一條第一項規定，先加後減之。爰審酌被告壬○○違
    反禁令，非法販賣足以導致精神障礙及生命危險之毒品，被告己○○、庚○○分
    別以寄放、運送等方式連續幫助壬○○販賣安非他命，彼等犯罪之動機、目的、
    次數、手段、主從關係、及犯罪後之態度等一切情狀，分別量處如主文所示之主
    刑，以示懲儆。
十、扣案之第二級毒品安非他命二十五包（鑑驗後淨重餘二二．六四公克）、四包（
鑑驗後淨重餘六九．五公克）、及九包（鑑驗後淨重餘一五五．七三公克），係
    查獲之第二級毒品，依毒品危害防制條例第十八條第一項前段規定，不問屬於犯
    人與否，沒收銷燬之。另扣案之電子秤一個，係被告壬○○所有供犯罪所用之物
    ；尚未使用過之分裝夾鍊袋九四三個，係被告壬○○所有供犯罪預備之物，均依
    刑法第三十八條第一項第二款規定宣告沒收。至另扣案之玻璃球吸食器二個、施
    用安非他命後所留之空殘渣袋二個，係被告壬○○供施用安非他命所用之物，應
    在其所涉施用第二級毒品案件中處理，既與本案販賣毒品部分無涉，爰不併宣告
    沒收，附此敘明。
據上論斷，應依刑事訴訟法第二百九十九條第一項，毒品危害防制條例第四條第二項
、第十八條第一項前段，刑法第十一條前段、第五十六條、第四十七條、第三十條第
二項、第七十一條第一項、第三十八條第一項第二款，判決如主文。
本案經檢察官陳盈錦到庭執行職務。
中      華      民      國        九  十    年    十  二    月    六    日
臺灣板橋地方法院刑事第四庭
                                            法    官    談      虎
右正本證明與原本無異。
如不服本判決，應於判決送達後十日內向乙○提出上訴狀 (應附繕本) ，上訴於臺灣
高等法院。
                                            書 記 官    陳  君  偉
中      華      民      國        九  十    年    十  二    月  二十一  日
附錄本案論罪科刑法條全文：
毒品危害防制條例第四條第二項
  製造、運輸、販賣第二級毒品者，處無期徒刑或七年以上有期徒刑，得併科新臺幣
  七百萬元以下罰金。


司法院資訊處製作；財團法人民間司法改革基金會備份。
